臺灣臺中地方法院民事判決　　　　　　　 96年度簡上字第7號
上　訴　人　丙○○
訴訟代理人　丁○○
被上訴人　　乙○○
被上訴人　　甲○○
上列當事人間請求損害賠償事件，上訴人對於民國95年11月14日
本院臺中簡易庭95年度中簡字第6216號第一審判決提起上訴，本
院合議庭於民國96年5月11日言詞辯論終結，判決如下：
    主      文
上訴駁回。
第二審訴訟費用由上訴人負擔。
    事實及理由
壹、兩造爭執要旨：
  一、上訴人（即第一審之原告）部分：
    (一)於原審起訴主張：被上訴人乙○○前以每月新臺幣（下
        同）4,500元代價，承租被上訴人甲○○所有坐落台中
        市○○區○○段1865-21地號土地（以下稱系爭土地）
        ，並佔用隔鄰國有土地搭蓋鐵皮屋販售檳榔。被上訴人
        2人於民國（下同）94年3月間接獲國有財產局拆屋還地
        之催討函後，為避免投資血本無歸，竟隱瞞鐵皮屋佔用
        國有土地之事實，致上訴人陷於錯誤而以70,000元買受
        被上訴人乙○○所有鐵皮屋及相關生財器具，另再以每
        月4,500元承租被上訴人甲○○所有系爭土地，期限自
        93年12月15日起至95年12月15日止，上訴人共支付三個
        半月租金15,750元；另由於被上訴人之詐害，致使上訴
        人花費24,000元作招牌，及裝璜鐵皮屋花費15,000元，
        總計129,250元。爰依共同侵權行為之法律規定，請求
        被上訴人2人連帶賠償上訴人所受之損害。並聲明：被
        上訴人應連帶給付上訴人129,250元，及自起訴狀繕本
        送達之翌日起至清償日止按週年利率百分之五計算之利
        息。而原審為上訴人敗訴之判決，將上訴人之訴駁回。
    (二)於本院聲明：(1)原判決廢棄；(2)被上訴人應連帶給付上
        訴人129,250元，及自起訴狀繕本送達之翌日（均為95
        年10月17日）起至清償日止按週年利率百分之五計算之
        利息。而其陳述除與原判決所載相同者茲予引用外，補
        稱：
        1.由被上訴人乙○○出具之讓渡書明白表示：所賣之鐵
          皮屋如有來歷不明，或非法取得，概由本人即被上訴
          人乙○○負法律上一切責任。而其鐵皮屋竊佔國有土
          地，為非法取得。被上訴人乙○○雖否認鐵皮屋佔用
          國有土地，但被上訴人甲○○所有出租供被上訴人林
          家齊起造鐵皮屋之土地尚不足一坪，豈能建造數坪大
          之鐵皮屋，其竊佔國有土地至為明確。此由兩造租約
          第3條約定上訴人必須負擔水費及電費，更充分證明
          其出租土地係以供人使用收益為目的。如果被上訴人
          明知有違法起造鐵皮屋，被上訴人已接獲拆屋還地之
          通知，上訴人何肯以70,000元而買受之。
        2.被上訴人甲○○隱瞞所有僅不足一坪土地而無法起造
          數坪之鐵皮屋，被上訴人乙○○獲知國有財產局拆屋
          還地之通知後，被上訴人乙○○不甘損失而與被上訴
          人甲○○謀議，雙方為免損失，乃張貼頂讓鐵皮屋經
          營檳榔攤之廣告，上訴人不知有詐而誤中陷阱。
        3.經核對被上訴人甲○○之土地地籍圖及現場形狀，可
          知被上訴人乙○○所建鐵皮屋根本全部佔用國有土地
          ，而被上訴人甲○○對於自己所有之土地已建一道水
          泥牆與國有土地隔離，顯然其明知竊佔國有土地。
  二、被上訴人（即第一審之被告）部分：
    (一)於原審抗辯：被上訴人乙○○辯稱其出售鐵皮屋予上訴
        人時，已明確告知佔用國有土地之事實，並無詐欺行為
        等語；被上訴人甲○○辯稱其僅是將所有系爭土地出租
        予上訴人，至於土地上之鐵皮屋有無佔用國有土地，與
        其無涉等語。
    (二)於本院均聲明：駁回上訴。而其陳述除與原判決所載相
        同者茲予引用外，補稱：
        1.被上訴人甲○○部分：93年12月間，乙○○拿一張地
          籍圖向伊承租系爭土地，之後乙○○將地上物轉讓賣
          給丙○○，所以換丙○○向伊承租，在寫契約書之前
          ，伊有特別強調地上物有超過系爭土地範圍，因地上
          物不是伊所有，往後如有任何糾紛，亦與伊無關。又
          地上物屬丙○○所有，丙○○要如何裝潢、改建、製
          作招牌，均屬其個人行為，怎能向伊求償？況且邱晴
          子已經將地上物全數遷走了。另於國有財產局通知後
          ，次日伊即告知丙○○，當月租金也未收，也請邱晴
          子儘快將地上物遷走，才不會損失更多。地上物是林
          家齊賣給丙○○，伊是出租土地，兩者是分開的，並
          無丙○○所說共同隱瞞或不法侵害之行為。
        2.被上訴人乙○○部分：94年3月間並未收過國有財產
          局拆屋還地之通知，地主甲○○是在頂讓兩個多月後
          接獲國有財產局之通知，即通知上訴人要將鐵皮屋遷
          走。
貳、本件經兩造整理並協議簡化爭點如下：
  一、不爭執事項：（本院採為判決之基礎）
    (一)上訴人於94年3月28日與被上訴人乙○○簽訂讓渡書1紙
        ，內容為：「立讓渡書人乙○○今將自己所有之南屯路
        2段139號旁之鐵皮屋賣給台端議定新台幣柒萬元整。當
        日銀貨兩訖毫無短欠，所賣之鐵皮屋如有來歷不明或非
        法取得概由本人願負法律上之一切責任，與台端無關。
        ……買主丙○○。」
    (二)被上訴人乙○○、甲○○於93年12月15日簽訂「房屋租
        賃契約書」，由被上訴人甲○○將其所有坐落台中市○○區○○段1865-21地號土地出租於被上訴人乙○○，
        租賃期間自93年12月15日起至95年12月15日止，約定每
        月租金4,500元。而被上訴人乙○○將其鐵皮屋讓渡與
        上訴人後，即改由上訴人向被上訴人甲○○承租系爭土
        地，並將上開「房屋租賃契約書」之承租人改為上訴人
        ，其餘租賃內容則未變更。
    (三)系爭土地之面積為1平方公尺（土地登記謄本參照）。
    (四)上訴人以70,000元向被上訴人乙○○買受該鐵皮屋後，
        在該處經營「旺閣青檳榔」，上訴人另支付被上訴人甲○○土地租金3.5個月共15,750元，製作招牌花費24,00
        0元（以簽發交付與訴外人廖峻霆面額各12,000元之支
        票2張為證），裝潢支出15,000元（以訴外人詹芳遠書
        立之收據為證）。
    (五)系爭鐵皮屋因佔用國有土地，經國有財產局通知後，上
        訴人已將該鐵皮屋遷走。
    (六)上訴人於原審審理時，於95年10月12日以民事補充起訴
        理由狀載明因被上訴人2人為詐欺行為，乃以該理由狀
        繕本送達被上訴人作為撤銷受詐欺意思表示之通知，被
        上訴人2人有收受該理由狀繕本；另於95年11月28日寄
        發存證信函（台中法院郵局第11009號）再為撤銷因受
        詐欺而為頂讓及租賃之意思表示之通知，被上訴人2人
        有收受該存證信函。
  二、爭執之事項：
      上訴人主張被上訴人2人共同隱瞞系爭鐵皮屋佔用國有土
      地之事實，致其陷於錯誤而向被上訴人乙○○買受該鐵皮
      屋及向被上訴人甲○○承租系爭土地，被上訴人2人係共
      同故意不法侵害上訴人之權利或共同故意以背於善良風俗
      之方法加損害於上訴人（民法第184條第1項前段、後段、
      第185條第1項參照），因而請求被上訴人應連帶賠償其所
      受損害129,250元及法定遲延利息，有無理由？
參、得心證之理由：
  一、上訴人主張被上訴人2人共同隱瞞系爭鐵皮屋佔用國有土
      地之事實，致其陷於錯誤而向被上訴人乙○○買受該鐵皮
      屋及向被上訴人甲○○承租系爭土地，被上訴人2人係共
      同故意不法侵害上訴人之權利或共同故意以背於善良風俗
      之方法加損害於上訴人（民法第184條第1項前段、後段、
      第185條第1項參照），因而請求被上訴人應連帶賠償其所
      受損害129,250元及法定遲延利息，有無理由？說明如下
      ：
    (一)系爭土地之面積為1平方公尺（不爭執事項(三)參照），
        且依地籍圖所示，該土地係呈狹長三角形；至於系爭鐵
        皮屋，依卷附照片所示及參酌兩造之陳述，其面積約有
        2～4坪。準此以觀，系爭鐵皮屋需使用到系爭土地以外
        之他人土地，誠為灼明，而此情為被上訴人甲○○所明
        知，亦屬確然。
    (二)系爭鐵皮屋於被上訴人乙○○讓與上訴人之前，即在台
        中市○○路○段139號旁之該處作為檳榔攤營業使用，此
        為兩造所不爭執。而上訴人向被上訴人乙○○頂讓系爭
        鐵皮屋並向被上訴人甲○○承租系爭土地後，亦以從來
        之使用方式在該處經營檳榔攤約三個半月，直至國有財
        產局通知系爭鐵皮屋佔用國有土地須遷走為止。亦即，
        系爭鐵皮屋轉讓前後之使用狀況並無不同，若非國有財
        產局通知該鐵皮屋佔用國有土地而須遷走，則系爭鐵皮
        屋並無不能使用之情形。
    (三)又依前述讓渡書及租賃契約書記載內容觀之，本件買賣
        標的為鐵皮屋及其生財器具，租賃標的為系爭土地，均
        不及於隔鄰之國有土地，亦即並不包含隔鄰國有土地之
        使用權利。準此而論，被上訴人2人已分別依讓渡契約
        及租賃契約之本旨為給付，誠為明確。
    (四)再上訴人就其主張被上訴人2人於94年3月間接獲國有財
        產局之拆屋還地催討函乙節，並未舉出任何事證以實其
        說，且於本院審理時自承並無國有財產局要拆除鐵皮屋
        之通知函，是國有財產局至現場查看，最後一次告知若
        不自行拆除，就要開罰單等語；而被上訴人亦否認曾於
        94年3月間收過國有財產局之通知（以上見本院96年2月
        5日準備程序筆錄）。上訴人既然未能證明被上訴人2人
        於94年3月間曾接獲國有財產局之拆屋還地催討函，則
        所稱被上訴人2人是為避免投資血本無歸，因而有故意
        隱瞞鐵皮屋佔用國有土地之動機云云，即屬無據。被上
        訴人2人既然無隱瞞鐵皮屋佔用國有土地之動機，且均
        辯稱已確實告知上訴人該鐵皮屋有占用國有土地之事實
        ，則於上訴人未能明確舉證證明被上訴人2人有隱瞞系
        爭鐵皮屋佔用國有土地之情形下，其所稱被上訴人2人
        共同隱瞞系爭鐵皮屋佔用國有土地之事實，即難採信為
        真實。從而上訴人主張被上訴人2人共同隱瞞系爭鐵皮
        屋佔用國有土地之事實，致其陷於錯誤而向被上訴人乙○○買受該鐵皮屋，及向被上訴人甲○○承租系爭土地
        ，彼等係共同故意不法侵害上訴人之權利或共同故意以
        背於善良風俗之方法加損害於上訴人云云，即難採認。
  二、據上所述，上訴人依共同侵權行為之法律關係，請求被上
      訴人2人連帶給付129,250元，及自起訴狀繕本送達被上訴
      人之翌日起至清償日止按週年利率百分之五計算之利息，
      即非正當。原審為上訴人敗訴判決，核無不合。上訴意旨
      指摘原判決不當，聲明廢棄改判，為無理由，應予駁回。
肆、結論：本件上訴為無理由，依民事訴訟法第436條之1第3項
    、第449條第1項、第78條，判決如主文。
中　　華　　民　　國　　96　　年　　5 　　月　　31　　日
                  民事第三庭  審判長法  官  許秀芬
                                    法  官  謝慧敏
                                    法  官  游文科
正本證明與原本無異。
本判決不得上訴。
中　　華　　民　　國　　96　　年　　5 　　月　　31　　日
                                    書記官  謝坤冀
